【裁判字號】    98,上易,380
【裁判日期】    980629
【裁判案由】    竊盜
【裁判全文】
臺灣高等法院高雄分院刑事判決         98年度上易字第380號
上  訴  人  臺灣高雄地方法院檢察署檢察官
被      告  乙○○
上列上訴人因被告竊盜案件，不服臺灣高雄地方法院97年度易字
第852 號中華民國98年4 月2 日第一審判決（起訴案號：臺灣高
雄地方法院檢察署97年度偵字第11239 號），提起上訴，本院判
決如下：
    主  文
上訴駁回。
    理  由
一、被告以外之人於審判外之言詞或書面陳述，除法律有規定者
    外，不得作為證據；被告以外之人於審判外之陳述，雖不符
    前4 條之規定，而經當事人於審判程序同意作為證據，法院
    審酌該言詞陳述或書面陳述作成時之情況，認為適當者，亦
    得為證據；刑事訴訟法第159 條第1 項、第159 條之5 第1
    項定有明文。本判決認定事實所引用之證據資料，除原已符
    合刑事訴訟法第159 條之1 至第159 條之4 ，及法律另有規
    定等傳聞法則例外規定，得作為證據以外；其餘並非公務員
    違背法定程序所取得，檢察官及被告乙○○（下稱被告）於
    原審及本院均同意作為認定事實之證據，且審酌各該證人或
    書面陳述作成時之情況，並無違法取證之瑕疵，亦認以之作
    為證據為適當，均得作為證據。
二、公訴意旨略以：被告於民國97年4 月12日21時30分許，與綽
    號「阿祥」成年男子基於意圖為自己不法所有之犯意聯絡，
    至高雄縣岡山鎮○○路133 巷18弄2 號前，竊取甲○○所有
    車牌號碼ZL-6617 號自小貨車（價值約新臺幣150,000 元）
    ，得手後，將該車移至高雄縣燕巢鄉尖山村和尚巷92號旁藏
    放。兩人復於翌日15時55分許，返回藏放地點正欲持管鉗等
    工具拆卸該小貨車輪胎時，因形跡可疑，為巡邏員警當場查
    獲，「阿祥」乘隙逃逸，因認被告涉犯刑法第320 條第1 項
    竊盜罪嫌；並以：(一)甲○○指訴失竊、(二)警員丙○○證述查
    獲過程、(三)贓物認領保管單、(四)扣案之管鉗，資為論據。
三、按犯罪事實應依證據認定之，無證據不得認定犯罪事實；不
    能證明被告犯罪者，應諭知無罪之判決；刑事訴訟法第154
    條第2 項、第301 條第1 項定有明文。刑事訴訟上證明之資
    料，無論其為直接或間接證據，均須達於通常一般之人均不
    致有所懷疑，而得確信其為真實之程度，始得據為有罪之認
    定，若關於被告是否犯罪之證明未能達此程度，而有合理懷
    疑之存在，致使無從形成有罪之確信，根據「罪證有疑，利
    於被告」之證據法則，即不得遽為不利被告之認定（最高法
    院76年度台上字第4986號判例參照）。
四、訊據被告雖坦承手持管鉗出現在該小貨車停放地點，惟否認
    有竊盜犯行，辯稱：我從事玻璃裝修，平日就隨身攜帶管鉗
    ，當天是到附近找「阿龍」，但沒找到，卻遇到丁○○，他
    向我借管鉗，超過半小時後沒有還，我去找他，在查獲地點
    看到他拿管鉗在拆小貨車的備胎，他說車是偷來的，我向他
    要回管鉗，準備離開時，警察就來了，丁○○跑掉，我當天
    是開租用的XX-4462 號小貨車，沒有必要偷車等語。經查：
  (一)甲○○所有車牌ZL-6617 號自小貨車，確於97年4 月12日21
    時30分許，在高雄縣岡山鎮○○路133 巷18弄2 號前遭竊；
    嗣於97年4 月13日15時55分許，在高雄縣燕巢鄉尖山村和尚
    巷92號後方產業道路旁，由警方巡邏經過時發現而尋回等情
    ，業據甲○○指述及警員丙○○證述甚詳，復有失竊車輛協
    尋電腦輸入單、贓物認領保管單、查獲現場採證照片可佐，
    堪認該車確有失竊之事實。
  (二)警方發現該車時，被告雖手持扣案之管鉗站立車旁，惟依警
    員丙○○所稱：「沒有看到被告拿管鉗拆小貨車備胎，到達
    現場時，備胎已經被拆下放到地上」（偵查卷第15頁），而
    該小貨車自失竊至尋獲相隔已逾18小時以上，且失竊地點係
    在岡山鎮○○路133 巷18弄2 號，與尋獲地點之燕巢鄉尖山
    村和尚巷，兩地相距亦超過9 公里以上，倘認被告為竊車之
    人，則於竊取及藏放過程中，應該對該車有所接觸，並遺留
    相當之跡證，可供採取比對，較為符合常情。被告係在警詢
    即否認竊車及拆卸輪胎，然查獲後，警方並未對失竊小貨車
    進行指紋採證，業據高雄縣政府警察局岡山分局函覆明確（
    原審卷第94頁），既然欠缺相關指紋資料可供比對，顯然無
    法經由客觀之物理上鑑驗，確定竊嫌可能以手接觸之車門、
    車身或備胎等處有無被告之指紋，並與扣案由被告手持之管
    鉗相符。此際，自難僅憑被告手持管鉗立於車旁，即推論備
    胎係由被告以管鉗所拆卸，或該小貨車係為被告所竊取。
  (三)依丁○○所稱：「97年4 月12日21時30分許，沒有與被告到
    岡山鎮○○路一帶，也沒有於隔天與被告到燕巢鄉尖山村和
    尚巷附近，不知道被告在說什麼」（原審卷第21、116 頁）
    ；及查獲員警丙○○所稱：「當天（我與顏仁志）穿制服巡
    邏到查獲地點附近時，看見兩個人從樹下走出來，被告以外
    的另一人看到我就跑了，因時間很短，無法辨識當時逃走之
    人是否為丁○○」（偵查卷第15頁、原審卷第22頁），相互
    參酌結果，雖可證明當天確另有他人在場並已脫逃而未查獲
    ，但仍無從佐證被告所辯「去找丁○○要回管鉗」及「輪胎
    係由丁○○以管鉗所拆卸」，是否均為屬實。而被告既稱丁○○為竊車之人，本難期待丁○○自證己罪而坦承上情，故
    不得以兩人所言不符，遽認被告所辯即為虛妄。
  (四)至於XX-4462 號小貨車登記名義人為日通小貨車出租商行，
    因時日久遠已無法尋獲出租契約書，有高雄市監理處函覆之
    車籍資料及公務電話紀錄可稽（原審卷第87至90、104 頁）
    ，以致無從查證被告有無租用該車及租用期間，並進而確定
    被告所辯當天其係駕駛XX-4462 號小貨車至查獲地點，是否
    確實可信，惟以上辯解縱然不符常情或無法查證，亦不得逕
    為不利之認定。
五、綜上各項，本件並無何直接或其他間接證據，足資認定被告
    確有竊取甲○○之自小貨車，自不能單憑以上述情況證據，
    即推認被告有竊盜罪嫌。公訴人所舉事證均無法使本院確信
    被告涉有竊盜犯行。此外，復查無其他積極證據，足資證明
    被告有本件竊盜犯行，其犯罪即屬不能證明，自應為無罪之
    諭知。原審因而以不能證明被告犯竊盜罪，而為無罪之諭知
    ，核無違誤；檢察官上訴意旨，猶執前詞，指摘原判決不當
    ，為無理由，應予駁回。
據上論斷，應依刑事訴訟法第368 條，判決如主文。
本案經檢察官鄭銘謙到庭執行職務。
中    華    民    國    98    年    6     月    29    日
                  刑事第五庭    審判長法  官  曾永宗
                                      法  官  任森銓
                                      法  官  王伯文
以上正本證明與原本無異。
本判決不得上訴。
中    華    民    國    98    年    6     月    29    日
                                      書記官  黎  珍


司法院資訊處製作；財團法人民間司法改革基金會備份。
